【裁判字號】    90,台上,140
【裁判日期】    900111
【裁判案由】    業務過失致人於死
【裁判全文】
最高法院刑事判決                                  九十年度台上字第一四○號
    上訴人  台灣高等法院檢察署檢察官
    被  告  甲○○
右上訴人因被告業務過失致人於死案件，不服台灣高等法院中華民國八十九年十月十
八日第二審更審判決（八十九年度重上更(三)字第一七二號，起訴案號：台灣板橋地方
法院檢察署八十三年度偵字第一○七六五號），提起上訴，本院判決如左：
    主  文
原判決撤銷，發回台灣高等法院。
    理  由
本件原判決以第一審檢察官公訴意旨略稱被告甲○○係ＨＵ－一二九號大貨車司機，
於民國八十三年二月十九日凌晨，駕駛上開大貨車由台北縣三重市方向往桃園縣方向
行駛。於該日凌晨零時十五分許，途經台北縣新莊市○○路與建福路交岔口，疏於注
意車前狀況，其左前車頭撞擊由被害人黃勝和騎乘之ＶＱＧ－七五○號輕型機車左後
車尾，致黃勝和倒地後為不明車號之計程車撞及致顱內出血死亡。因認被告涉有因業
務過失致人於死罪嫌等情。惟經審理結果，依目擊證人蔡明煌所證，被害人雖因所騎
機車為被告之大貨車擦撞倒地，但旋為隨後駛來之另一車號不詳之計程車撞走致死，
是被害人之死亡與被告之過失行為並無因果關係，乃認並無證據證明被告有何過失致
人於死之犯行。爰維持第一審諭知被告無罪之判決，駁回檢察在第二審之上訴。固非
無見。
惟查，「對於一定結果之發生，法律上有防止之義務，能防止而不防止者，與因積極
行為發生結果者同。」、「因自己行為致有發生一定結果之危險者，負防止其發生之
義務。」刑法第十五條第一項、第二項定有明文。原審依憑證人蔡明煌證述，伊目賭
被告之大貨車擦撞被害人機車倒地後，被害人坐起身即將站起，身體已成弓形時，乃
去打一一九電話報案，回到現場被害人已經不在，經路人告知被害人被另一輛計程車
撞走等語，因認被告雖撞倒被害人在先，但被害人係遭另一計程車隨後撞死，與被告
之過失行為並無因果關係，而判處被告無罪。但被害人既先遭被告之過失行為撞倒路
上，即有再遭來車追撞，而發生一定結果之危險，則被告是否因而有救護並防止被害
人發生此危險之義務﹖倘被告有防止之義務，其當時何以未為必要之防止措施﹖苟其
應防止、能防止被害人有遭來車追撞而未防止，則依首開規定，與因積極行為發生結
果者相同，被告就此應防止被害人發生危險之義務而疏於防止，致被害人發生死亡之
結果，應否論以過失致人於死罪責，尚非無研求之餘地。原審對此漏未審究、說明，
尚嫌調查未盡及理由不備之違誤。檢察官上訴意旨，指摘原判決不當，非無理由，應
認仍有發回更審之原因。
據上論結，應依刑事訴訟法第三百九十七條、第四百零一條，判決如主文。
中      華      民      國     九十     年      一      月     十一     日
                              最高法院刑事第七庭
                                  審判長法官  吳  雄  銘
                                        法官  池  啟  明
                                        法官  石  木  欽
                                        法官  郭  毓  洲
                                        法官  吳  三  龍
      右正本證明與原本無異
                                              書  記  官
中      華      民      國     九十     年      一      月     十五     日


司法院資訊處製作；財團法人民間司法改革基金會備份。
